【裁判字號】    89,上易,98
【裁判日期】    890224
【裁判案由】    詐欺
【裁判全文】
臺灣高等法院臺南分院刑事判決               八十九年度上易字第九八號    Ｇ
      上  訴  人  臺灣臺南地方法院檢察署檢察官
      被      告  丙  ○  ○
右上訴人因被告詐欺案件，不服臺灣臺南地方法院八十八年度易字第二七九一號中華
民國八十八年十一月二十九日第一審判決（起訴案號：臺灣臺南地方法院檢察署八十
八年度偵字第一○二六一號），提起上訴，本院判決如左：
      主      文
上訴駁回。
      理      由
一、公訴意旨略以：被告丙○○明知其已無支付能力，竟基於意圖為自己不法所有之
    概括犯意，於民國八十七年三月間至同年六月九日止，佯稱：其夫蔡宇超在大陸
    投資需錢週轉云云，連續三次向乙○○借用支票五紙，面額共計新台幣（下同）
    六十萬元（已兌現三紙，共計二十五萬元）；又連續四次向甲○○借款六十三萬
    元，並交付其本人為發票人之支票與本票予乙○○及甲○○以資取信，嗣丙○○
    之支票及本票屆期均未兌現，乙○○及甲○○始知受騙，因認被告涉有刑法第三
    百三十九條第一項之詐欺罪云云。
二、公訴人認被告涉有上開詐欺罪嫌，係謂被告坦承犯行，核與告訴人乙○○、甲○○指訴及同案被告蔡宇超供述被告借款之際並未在大陸投資一節之情節相符，並
    有被告開立之支票及本票影本各一紙在卷可按，為其論據。訊之被告丙○○則堅
    決否認其有詐欺犯行，辯稱：伊因週轉困難，乃透過案外人李祐仁向告訴人借款
    ，並未施用詐術等語。
三、按犯罪事實，應依證據認定之，無證據不得推定其犯罪事實。又不能證明被告犯
    罪者，應諭知無罪之判決，刑事訴訟法第一百五十四條、第三百零一條第一項分
    別定有明文。又刑法第三百三十九條詐欺罪之成立，以意圖為自己或第三人不法
    之所有，以詐術使人將本人或第三人之物交付為要件。所謂以詐術使人交付，必
    須被詐欺人因其詐欺而陷於錯誤，若其所用方法，不能認為詐術，亦不致使人陷
    於錯誤，即不構成該罪，最高法院四十六年台上字第二六０號著有判例可稽。至
    告訴人於刑事訴訟法上與被告乃立於對立之地位，其之指訴乃以使被告受刑事追
    訴處分為目的，仍應調查其他必要之證據，以察其是否與事實相符，始得採為認
    定被告犯罪之依據。
四、經查，本件被告於偵審時固坦承向告訴人二人借款，惟矢口否認施用詐術，此有
    偵審筆錄在卷可稽，是公訴人認被告已坦承犯行，恐有誤會。再告訴人二人與被
    告並不熟識，彼等借款予被告純因信任案外人李祐仁之故，此據告訴人二人於原
    審供明在卷，且告訴人乙○○於本院調查時又供稱：被告是經一位國中老師李佑
    仁介紹，他說被告經濟有問題，叫伊幫忙她才借與的，被告也是透過李佑仁向甲○○借錢等語，參諸告訴人所借予被告之金額分別為金額六十萬元支票及六十三
    萬元，並非小數目，衡情告訴人當對被告之資力加以徵信，告訴人二人未為此舉
    ，並知悉被告經濟有困難，逕將款項借予被告疏困，足證告訴人二人上開所述乃
    信任案外人李祐仁一節，應與實情相符。故被告向告訴人二人借款究以何為理由
    ？借款之初是否有資力償還？其夫蔡宇超是否果於大陸投資需錢週轉等內容是否
    實在？對告訴人是否答應借款誠無影響，亦即告訴人並無因被告之說詞陷於錯誤
    可言，從而被告之借款行為，縱事後無力清償，與借款初之說詞不符，亦與詐欺
    之構成要件有間，自難以該罪相繩。此外復查無其他積極證據足資證明被告有公
    訴人所指之犯行，不能證明被告犯罪，原判決諭知被告無罪，認事用法並無不當
    。檢察官上訴意旨仍以被告之夫蔡宇超並未在大陸投資，被告坦承向告訴人甲○○借錢是用於還舊債等由指摘原判決不當。惟據前開說明，告訴人等係信任案外
    人李祐仁，始將支票、現款借予被告，被告並未曾對告訴人施用詐術騙取財物，
    已如前述，是本件上訴為無理由，應予駁回。
據上論結，應依刑事訴訟法第三百六十八條，判決如主文。
本案經檢察官王碧霞到庭執行職務。
中    華    民    國      八十九      年      二      月      二十四    日
                                  臺灣高等法院臺南分院刑事第三庭
                                      審判長法官  黃    聰    明
                                            法官  林    勝    木
                                            法官  黃    三    哲
右正本證明與原本無異。
不得上訴。
                                      法院書記官  陳    淑    貞
中    華    民    國      八十九      年      二      月     二十五     日


司法院資訊處製作；財團法人民間司法改革基金會備份。
